【裁判字號】    94,訴,613
【裁判日期】    950223
【裁判案由】    菸酒稅法
【裁判全文】
高雄高等行政法院判決
                                     94年度訴字第00613號
                              .
原      告  甲○○○○○○
訴訟代理人  陳惠菊  律師
複 代理 人  陳琪苗  律師
被      告  財政部臺灣省南區國稅局
代  表  人  乙○○局長
訴訟代理人  戊○○
上列當事人間因菸酒稅法事件，原告不服財政部中華民國94年6
月2日台財訴字第09400026420號訴願決定，提起行政訴訟。本院
判決如下：
    主  文
原告之訴駁回。
訴訟費用由原告負擔。
    事  實
甲、事實概要：
    按菸酒稅法係於民國（下同）91年1月1日起施行，依該法第
    21條規定，於該法施行前專賣之米酒，應依原專賣價格出售
    。超過原專賣價格出售者，處每瓶新台幣（下同）2,000元
    之罰鍰。原告係偉豐行負責人，從事菸酒業務，於91年3月7
    日以每瓶50元，每箱（24瓶）1,200元之價格出售菸酒稅法
    施行前專賣之米酒（專賣價格為每瓶21元）共300箱，計7,2
    00瓶予訴外人丙○○。嗣經內政部警政署刑事警察局（下稱
    刑事警察局）查獲，通報被告審理後，認原告違反菸酒稅法
    第21條規定違章行為成立，遂按查明認定瓶數7,200瓶，依
    每瓶2,000元計處原告罰鍰14,400,000元；原告不服，申經
    復查未獲變更；提起訴願，亦遭決定駁回；遂提起本件行政
    訴訟。
乙、兩造聲明；
一、原告聲明求為判決：
  (一)訴願決定及原處分（含復查決定）均撤銷。
  (二)訴訟費用由被告負擔。
二、被告聲明求為判決：
  (一)原告之訴駁回。
  (二)訴訟費用由由原告負擔。
丙、兩造主張之理由；
一、原告起訴意旨略謂：
  (一)原告固曾於91年3月7日出售300箱酒類產品予丙○○，亦受
    有36萬元之價金，惟原告所出售者並非如被告所言係以每箱
    1,200元之代價出售米酒300箱予丙○○，而係出售(1)每箱96
    0元之米酒頭60箱；(2)每箱2,400元之玉山高梁40箱；(3)每箱
    504元之米酒100箱；(4)每箱1,650元之蔘茸酒100箱計為300
    箱各種不同酒類及總成交金額36萬元予丙○○，有原告之談
    話筆錄及訴外人丙○○所指送之系爭酒品收受人丁○○之簽
    收單可證，故被告僅以內政部警政署刑事警察局91年9月9日
    刑偵七(3)字第0910238979號函及不知內容為何之偵詢及談話
    筆錄、匯款資料明細表認定原告未依菸酒稅法施行前之專賣
    價格出售米酒300箱並科處原告罰鍰，顯無理由。
  (二)按基於稅務案件所具有之干預行政性質，稽徵機關應負高度
    蓋然性之證明程度，亦即就其所負擔舉證責任之課稅與裁罰
    要件事實之存在，使行政法院達到接近真實之確信。如針對
    裁罰要件事實之存在，則應以更高之蓋然性，即幾近真實之
    確信，量化則至少要達80％以上之確信程度。蓋租稅之課徵
    受臆測課稅禁止原則之支配，稽徵機關不得單憑基礎薄弱之
    事證，推測租稅客體存在，以保障人民之財產權，此與民事
    訴訟僅為解決兩造民事訟爭，顯然不同。故民事訴訟上僅要
    求超過50％之證明優勢，於租稅核課訴訟上，應不得適用。
    其次，租稅裁罰並非基於租稅債務之不履行，而係判斷國家
    處罰高權是否存在，受「疑則有利受處分人」原則之支配，
    雖不致要求與刑事訴訟相同之「無合理懷疑」之證明程度，
    然至少應要求相對高度之蓋然性，防杜稽徵機關恣意裁罰。
    亦即最高行政法院39年判字第2號判例所揭示「行政官署對
    於人民有所處罰，必須確實證明其違法之事實。倘不能確實
    證明違反事實之存在，其處罰即不能認為合法。」之原則。
  (三)綜上所陳，訴願決定及原處分顯無理由，亦不合法，均應予
    以撤銷。
二、被告答辯意旨略謂：
  (一)查原告於91年3月7日出售酒品予訴外人丙○○，成交總金額
    360,000元，為原告所不爭；次查丙○○91年7月19日於刑事
    警察局證稱向原告買進寶特瓶包裝米酒300箱，以每箱（24
    瓶，計7,200瓶）1,200元成交，全部價格360,000元，貨到
    點收無誤後即匯款至原告指定華南銀行仁德分行之案外人楊
    義謀（原告之兄）帳戶，有刑事警察局91年9月9日刑偵七（
    3）字第0910238979號函附偵詢筆錄、丙○○美商花旗銀行
    綜合月結單及跨行電匯登錄資料明細表可稽；另被告93年9
    月2日南區國稅法二字第0930116785號函請原告補具與復查
    理由相關證明文件，其僅提示估價單影本，並無米酒搭配其
    他酒品出售之相關銷售資料及合理說明，亦無米酒銷售資料
    ，難認其主張為真實，原告所訴洵不足採。
  (二)如前所述，丙○○已證稱向原告買進寶特瓶包裝米酒300箱
    ，以每箱（24瓶，計7,200瓶）1,200元成交，全部價格360,
    000元，足證原告違章事實之存在，是原告既經查獲以超過
    原專賣價格販賣菸酒稅法施行前專賣之米酒計7,200瓶，被
    告依菸酒稅法第21條規定按查明認定瓶數處每瓶2,000元罰
    鍰計14,400,000元，並無違誤。
    理  由
一、按「本法施行前專賣之米酒，應依原專賣價格出售。超過原
    專賣價格出售者，處每瓶新臺幣2千元之罰鍰。」及「本法
    施行日期，由行政院定之。」為菸酒稅法第21條及第23條第
    1項所明定。次按「『菸酒稅法』業奉行政院91年11月29日
    台90財字第069671號令公布該法之施行日期自91年1月1日起
    施行。」財政部90年12月3日台財庫第0900068492號函示在
    案。
二、原告係偉豐行負責人，從事菸酒買賣業務，於91年3月7日以
    每瓶50元，每箱（24瓶）1,200元之價格出售菸酒稅法施行
    前專賣之米酒（專賣價格為每瓶21元）共300箱，計7,200瓶
    予訴外人丙○○。經刑事警察局查獲，通報被告審理後，認
    原告違反菸酒稅法第21條規定違章行為成立，遂按查明認定
    瓶數7,200瓶，依每瓶2,000元計處原告罰鍰14,400,000元等
    情，有刑事警察局91年9月9日刑偵七（3）字第0910238979
    號函附偵詢筆錄、丙○○美商花旗銀行綜合月結單及跨行電
    匯登錄資料明細表附於原處分卷可稽，且原告對於在91年3
    月7日出售300箱酒類產品予丙○○，並受有36萬元之價金之
    事實，亦為原告所不爭執，洵堪信為真實。
三、原告主張其於91年3月7日雖出售300箱酒類產品予丙○○，
    惟所出售者並非全屬米酒，而係搭配米酒頭、玉山高梁及蔘
    茸酒等不同酒類云云，並提出載有經訴外人丁○○簽收之估
    價單一紙及舉丙○○、丁○○為證；惟查：
  (一)原告出售予丙○○者，皆為菸酒公賣局舊裝米酒，貨物係經
    丙○○指定配送韋成國際有限公司倉庫，價金則由原告指定
    匯入原告胞兄楊義謀銀行帳戶之事實，業據訴外人丙○○於
    警訊時供述略稱：「（問：你是否於91年3月7日買進菸酒公
    賣局舊裝米酒？數量為何？寶特瓶或玻璃瓶包裝？買進價格
    ？如何送貨及送達地點？有否開立發票？付款方式？）我有
    向黃太太女子（即原告楊美雲，配偶為黃日新）調貨。數量
    300箱。寶特瓶包裝。成交價格為每箱（24瓶）1,200元，全
    部價格為360,000元。由我請貨車送達台北縣新店市○○路
    121號王阿寶女子經營之韋成國際有限公司倉庫。沒有開立
    發票。貨到點交無誤後我就匯給黃太太指定楊義謀（即原告
    三哥）在華南商業銀行仁德分行帳戶（帳號：000000000000
    ）。」等語在卷（詳原處分卷第64頁），核與丙○○美商花
    旗銀行綜合月結單及跨行電匯登錄資料明細表（原處分卷第
    20-23頁）相符。有關該次交易金額、送貨、付款之方式亦
    經原告在警訊時供稱：「（問：你是否於91年3月7日賣菸酒
    公賣局製造的舊裝米酒給丙○○，數量300箱，寶特瓶包裝
    ，成交價格為每箱（24瓶）新台幣1,200元，全部價格為360
    ,000 元？）我已忘記．．．共計360,000元。」「由謝仔（
    丙○○）請貨車至我經營之偉豐行載貨，．．．貨到點收無
    誤後我就請丙○○匯款入我指定之華南商業銀行仁德分行帳
    戶（戶名楊義謀，帳號：00000000000000）。」等語屬實（
    詳原處分卷第44～45頁）。至訴外人丙○○於本院準備程序
    時雖證稱：「‧‧‧有幫原告處理相關的銷售。當時因為韋
    成公司有需求，有請我去找一些酒，當初並沒有限制一定要
    米酒，因為當時的供需不平衡的關係，所以我有找過楊美雲
    等人找貨。當初應該是有談到米酒，‧‧‧。」「（問：當
    時你向楊美雲所調的是什麼酒？）剛開始談到的是米酒，至
    於是否有提到其他的菸酒部分，我現在則是已記不清楚。」
    「‧‧‧但是後來談到米酒的價格部分，因為時隔已久，我
    已經記不清楚所談的價錢是多少。」「（問：那價格通常是
    如何訂定？）‧‧‧例如米酒的話，當時單品項一箱就可以
    賣到一千元以上。」云云（詳本院95年1月12日準備程序筆
    錄），則其就91年3月7日當次交易之酒類產品，是否有米酒
    搭配米酒頭、玉山高梁、蔘茸酒情形，既閃爍其詞，更以不
    復記憶作答，顯係避就之詞，自不得為原告有利之認定。況
    由丙○○在本院之上開作證內容益證原告於前揭時地所出售
    米酒價格每箱應在1,200元無訛，原告主張以每箱504元出售
    米酒，洵無可採。
  (二)次查，原告所舉經韋成國際有限公司職員丁○○簽收之估價
    單，雖載有品名米酒、米酒頭、玉山高梁、蔘茸酒等字樣。
    惟查，原告於警訊時即陳明：「（問：如何送貨及送達地點
    ？有否開立發票？．．．）．．．未開立發票及收據。．．
    ．。」「（問：是否有出貨單明細？）沒有。」等語（詳原
    處分卷第43頁），足見原告出售本件酒類產品並無出具任何
    單據，則其於復查程序再提出上開估價單，資為送貨及簽收
    之單據憑證，顯有事後補據之疑，要難採信，況參以原告所
    提估價單，固載明：「米酒頭60箱、玉山高梁40箱、米酒10
    0箱、蔘茸酒100箱。」惟該單據並無出貨人之名稱抬頭，亦
    無出貨日期，自無法證明該單據所載貨品即為原告91年3月7
    日出售之酒類產品，另證人丁○○於本院作證時亦稱：「‧
    ‧‧交易如何進行我並不清楚，送來的酒到底是誰的酒，我
    也不清楚，因為我只是負責倉管，有貨物送來，我就只負責
    點貨確認數量而已。」等語，是縱認該估價單為真正，亦難
    執以認定原告於91年3月7日出售予丙○○之酒類產品除米酒
    外，尚搭配有米酒頭等其他酒品，原告此之主張，並不可採
    。
  (三)又原告所出售之米酒均係台灣省菸酒公賣局所製造，業據原
    告於警訊時陳述在卷（詳原處分卷第43頁），再觀之原告向
    台灣省菸酒公賣局台南分局東區配銷處進貨之米酒情形，91
    年1月至同年3月進貨量為零，有前開配銷處一般零售商量值
    月報表在卷可佐（詳原處分卷第92～109頁），足見原告於
    91年3月7日所出售之米酒均屬91年1月1日菸酒稅法施行前專
    賣之米酒無訛。
四、綜上所述，原告前揭主張既不可採，則被告以原告於91年3
    月7日以每瓶50元，超過原專賣價格每瓶21元之價格，販賣
    菸酒稅法施行前專賣之米酒7,200瓶（共300箱），違反菸酒
    稅法第21條規定，遂按查明認定瓶數7,200瓶，依每瓶2,000
    元計處原告罰鍰14,400,000元，核無違誤；復查決定及訴願
    決定遞予維持，並無不合；原告起訴意旨求為均予撤銷，為
    無理由，應予駁回。
據上論結，本件原告之訴為無理由，爰依行政訴訟法第195條第
1項後段、第98條第3項前段，判決如主文。
中    華    民    國    95    年     2    月   23     日
                  第二庭審判長法  官  江幸垠
                              法  官  簡慧娟
                              法  官  戴見草
以上正本係照原本作成。
如不服本判決，應於判決送達後20日內向本院提出上訴書狀，其
未表明上訴理由者，應於提起上訴後20日內向本院提出上訴理由
書（須按對造人數附繕本）；如於本判決宣示或公告後送達前提
起上訴者，應於判決送達後20日內補提上訴理由書（須附繕本）
。未表明上訴理由者，逕以裁定駁回。
提起上訴應預繳送達用雙掛號郵票7份（每份34元）。
中    華    民    國    95    年     2    月   23     日
                              書記官  蔡玫芳


司法院資訊處製作；財團法人民間司法改革基金會備份。
